最高法院刑事判決　　　　　　一○○年度台上字第六八六五號
上　訴　人　黃柏林
選任辯護人　林萬生律師
上列上訴人因違反毒品危害防制條例等罪案件，不服台灣高等法
院台中分院中華民國九十九年七月二十日第二審更審判決（九十
九年度上更(一)字第八二號，起訴案號：台灣南投地方法院檢察署
九十五年度偵字第四二四八號），提起上訴，本院判決如下：
    主  文
原判決撤銷，發回台灣高等法院台中分院。
    理  由
本件原判決認定上訴人黃柏林有其事實欄所載犯行，因而撤銷第
一審之科刑判決，改判論處上訴人如原判決附表所示共同販賣第
一級毒品（均累犯）五罪刑（均依刑法第五十九條規定，酌減其
刑後，量處如原判決附表所示之刑），主刑部分併依法定其應執
行之刑有期徒刑十八年。固非無見。
惟查：(一)、原判決事實欄謂上訴人與張文上（原名張晉源，綽號
「阿源」、「阿寶」）意圖營利，並共同基於販賣第一級毒品海
洛因之犯意，由購毒者與張文上聯繫，張文上再撥打上訴人住處
之電話00000000000號，或行動電話（未扣案，使用門號000000
0000號，為易通卡），告知交貨對象；或由購毒者直接撥打上訴
人住處之電話，上訴人再攜帶海洛因與購毒者交易，多次共同販
賣第一級毒品海洛因予莊英志與劉秋雲。然其事實一之(一)認定莊
英志二次購買海洛因，及事實一之(二)認定劉秋雲三次購買海洛因
之方式與過程，均係由莊英志以其使用之00000000000號電話，
或由劉秋雲以其使用之0000000000號行動電話，撥打上訴人所使
用之00000000000號電話或0000000000號行動電話聯絡購買海洛
因事宜，約定向上訴人購買海洛因之金額、地點後，依約完成交
易。均未認定莊英志或劉秋雲有先以電話與張文上聯繫，再由張
文上以電話通知上訴人交貨，亦未認定張文上有何介入買賣海洛
因之情事，而與上訴人有犯意聯絡或分擔販賣行為之事實。原判
決理由說明張文上對於上訴人各次販賣第一級毒品犯行，有犯意
聯絡與行為分擔，均為共同正犯，不僅有失依據，且與主文諭知
共同販賣第一級毒品罪刑亦有不相適合之矛盾。究竟張文上與上
訴人對本件五次販賣海洛因犯行，如何為犯意聯絡或行為分擔，
原判決未予釐清而為明確之認定，本院無從為其適用法律論以共
同正犯當否之判斷，尚有可議。(二)、原判決事實欄認定劉秋雲購
買三次海洛因，各次五百元（新台幣）均交給上訴人（見原判決
第二、三頁事實一之(二)部分），與原判決理由說明引用劉秋雲於
原審證稱錢都交給張文上（見原判決第十頁暨原審卷第六一頁）
之證詞，為前開事實認定之依據，其採證難謂適法。上訴意旨指
摘原判決不當，尚非全無理由。應認仍有撤銷原判決發回更審之
原因。至原判決說明不另為無罪之諭知部分，基於審判不可分原
則，併予發回更審，附此敘明。
據上論結，應依刑事訴訟法第三百九十七條、第四百零一條，判
決如主文。
中    華    民    國  一○○  年   十二   月    八    日
                      最高法院刑事第四庭
                          審判長法官  洪  文  章  
                                法官  王  居  財  
                                法官  郭  毓  洲  
                                法官  韓  金  秀  
                                法官  沈  揚  仁  
本件正本證明與原本無異
                                      書  記  官  
中    華    民    國  一○○  年   十二   月   十三   日
                                                      K